【裁判字號】    99,易,10
【裁判日期】    990614
【裁判案由】    詐欺
【裁判全文】
臺灣澎湖地方法院刑事判決                99年度易字第10號
公  訴  人  臺灣澎湖地方法院檢察署檢察官
被      告  甲○○
上列被告因詐欺案件，經檢察官提起公訴（98年度偵字第454號）
，本院判決如下：
    主  文
甲○○犯詐欺得利罪，處拘役伍拾日，如易科罰金，以新臺幣壹
仟元折算壹日。緩刑參年，並應向行政院農業委員會漁業署支付
新臺幣貳萬陸仟零陸拾肆元，向國庫支付新臺幣貳萬元。
    事  實
一、甲○○於民國97年1月起迄今年間，擔任澎湖籍、20噸以上
    之「昇良發3號」（編號：CT3—3735號）漁船之船長，負責
    所有的船務運作，包括駕駛漁船、販賣魚獲及申購優惠漁船
    用油。其明知：（一）依法領有漁業證照之漁業人於國內購
    買優惠漁業動力用油作漁業使用，依法免徵貨物稅、營業稅
    ，並享有優惠油價之補貼款（見漁業動力用油優惠油價標準
    第4條）;（二）20噸以上之漁船，除別有規定外，原則上自
    95年12月31日前，均應裝設航程紀錄器（Voyage Data Rec
    order；下稱VDR，見漁業動力用油優惠油價標準第5條），
    而VDR於裝設後不得任意自行拆卸，以確保所記錄內容係海
    上作業時數；（三）裝設VDR之漁船，按VDR記錄之作業時數
    ，並依據下述標準計算優惠漁業動力用油量：1.主機甲種用
    油（指供漁船柴油機使用之柴油）部分，以0.19公升×馬力
    數×作業時數；2.副機用油部分，有冷凍機者，以0.19 公
    升×馬力數×作業時數；無冷凍機，則以0.11×馬力數×作
    業時數（見優惠油價標準第 7條）（四）以偽造、變造航程
    資料申購優惠漁船用油，漁業人應繳回該違規航次漁業動力
    用油之貨物稅、營業稅及優惠補貼款（見漁業動力用油優惠
    油價標準第13條第4款）。
二、甲○○基於意圖為自己不法之利益，於97年1月13日3時許至
    同年月15日7時46分許間之某時，將原裝設在「昇良發3號」
    漁船上之VDR拆下，移置安裝在不詳漁船上，使前開不詳漁
    船將渠之航程記錄在「昇良發3號」之VDR中，以取得自97年
    1月15日7點46分起至97年1月18日13點57分止之不實航程期
    間1次（起訴書所記載之不實航程期間係97年1月18日前之某
    日，惟依據警卷所附VDR航跡圖所顯示，應以上開期間較為
    精準）。嗣甲○○於97年2月15日，至中國石油公司澎湖馬
    公漁船加油站申購漁業用油時，提供上開紀錄不實航程之
    VDR供加油站不知情之人員由該站所裝設之航程讀取器讀取
    該航程記錄後，誤認「昇良發3號」漁船確有該VDR內所記載
    之作業時數，因而陷於錯誤依該不實之作業時數並按照前述
    標準給予該漁船漁業動力優惠用油，甲○○因而非法詐得不
    法優惠漁業用油9.5公秉，獲得不法利益新臺幣（下同）2
    萬6064元，足生損害於漁政機關對漁船管理之正確性及國家
    財政之健全。
三、案經臺灣澎湖地方法院檢察署檢察官指揮偵辦，並由行政院
    海岸巡防署海岸巡防總局南部地區巡防局移送臺灣澎湖地方
    法院檢察署檢察官偵查起訴。
        理    由
一、訊據被告甲○○對擔任前揭漁船之船長及於前揭時間提供該
    漁船VDR航程記錄申購優惠漁船用油等情固坦承不諱，然矢
    口否認有何詐欺得利之犯行，辯稱：伊出海時都有報關，該
    VDR曾經故障送修，不知道為何VDR記錄會與關簿不符云云。
    惟查：
（一）被告甲○○為昇良發3號漁船船長，於前揭所載之時、地
      以該船VDR航程記錄申購漁船優惠用油，領得9.5公秉優惠
      用油，得利2萬6064元之事實，有動力漁船生命史重點管
      理資訊報表、修改船筏進出港紀錄介面、漁船歷史購油紀
      錄等在卷可考，合先敘明。
（二）VDR之定位方式係採用「全球定位系統（即GPS）」，有：
      全天候，不受任何天氣影響；全球覆蓋（高達98％）；三
      維定點定速定時高精準度；快速、省時、高效率；應用廣
      泛、多功能；可移動定位等六大特點；且VDR所採用之GPS
      模組晶片為普旺科技有限公司所提供之ZX4120 GPS模組晶
      片，其定位精準度在7公尺以內，圓周誤差率（即CEP，為
      彈道學中測量武器系統精準度之項目，乃指以目標為圓心
      畫一個圓圈，如果武器命中此圓圈的機率最少有一半，則
      此圓圈的的半徑就是圓形公算誤差）90％，亦即此款晶片
      模組有90％的定位點會在7公尺範圍內，有漁業署98年6月
      30日漁二字第0981322197號函及所附「漁船航程紀錄器定
      位原理及精準度報告」在卷可考，則警卷內所附由檢察官
      所調取之昇良發3號漁船VDR相關資料，包括VDR航跡圖以
      及VDR航跡時間一覽表所記載之航程記錄，應有極高之準
      確度，堪可認定；又被告自承其出海時均有依規定報關，
      則警卷內所附船筏進出港一覽表、機漁船進出港檢查表（
      俗稱關簿）所記載之昇良發3號漁船入出港時間亦應屬正
      確無誤。惟將該漁船關簿所記載之漁船在港期間，與該船
      VDR航跡圖相互比對之結果，發現依據關簿之記載，該漁
      船於97年1月13日3時許至97年1月18日14時45分許應在港
      ，但航跡圖卻顯示該漁船97年1月15日7點46分起至97年1
      月18日13點57分止係在外海上航行，足證上開航程時間並
      非昇良發3號實際出海所產生，而係其他不詳漁船之航程
      記錄，被告身為該漁船船長，自承負責該漁船之加油及維
      修等工作，若非伊將昇良發3號漁船之VDR拆卸並安裝在不
      詳漁船上，實無法合理解釋此種航跡與關簿記載不符之情
      形；又依據關簿記載，該昇良發3號漁船於97年1月13日3
      時許入港後，直至97年1月18日14時45分許始再度出港，
      但VDR航跡圖卻顯示該漁船於97年1月15日7時46分許至97
      年1月18日13時57分許在海上航行，足以推論被告係在該
      漁船於97年1月13日3時許入港之時起，至同年月15日7時
      46分許（開始於海上航行之起點）間之某時，將原裝設在
      「昇良發3號」上之VDR拆下，移置安裝在不詳漁船上，使
      前開不詳漁船將渠之航程記錄在「昇良發3號」之VDR中，
      以取得前開不實航程期間1次，被告空言否認不知為何關
      簿記載與航跡圖不符云云，顯不足採。
（三）綜上所述，被告甲○○擅自拆卸VDR裝設於不詳漁船，以
      不實航跡記錄詐領優惠漁船等情，殆無疑義，而渠前揭所
      辯，應為卸責之詞，不足採信。本件事證明確，被告犯行
      ，洵堪認定。
二、核被告甲○○所為，係犯刑法第339條第2項之詐欺得利罪。
    爰審酌被告身為漁船船長，對政府補貼漁船優惠用油之美意
    不知珍惜，反倒以不法手段趁機詐取不法利益，導至公帑損
    失、影響國家財政健全，且犯後未坦承犯行，本不應寬貸，
    惟念其犯罪次數僅一次，犯罪所得不多等一切情狀，依法量
    處如主文所示之行，並諭知易科罰金之折算標準。末查，被
    告甲○○前未曾因故意犯罪受有期徒刑以上刑之宣告，有臺
    灣高等法院被告前案紀錄表在卷可參，本院考量其犯罪情節
    尚屬輕微，認被告經此教訓，當知警惕，而無再犯之虞，所
    宣告之刑以暫不執行為適當，是依刑法第74條第1項第1款之
    規定，諭知緩刑3年。又本院為兼衡被害人之權益，並給予
    被告警惕，認被告應返還被害人其所詐得之利益，且應向國
    庫支付一定金額，爰依據刑法第74條第2項第3款、第4款之
    規定，命被告應向被害人支付詐得利益2萬6064元，以及向
    國庫支付2萬元，列入作為緩刑之負擔
據上論斷，應依刑事訴訟法第299條第1項前段、刑法第339條第
2項、第41條第1項前段、第74條第1項第1款、第2項第3款、第4
款，刑法施行法第1條之1，判決如主文。
本案經檢察官乙○○到庭執行職務
中    華    民    國    99    年    6    月    14    日
                  刑事庭  審判長法  官  管安露
                                法  官  陳順輝
                                法  官  李宛玲
以上正本證明與原本無異。
如不服本判決應於收受判決後10日內向本院提出上訴書狀，並應
敘述具體理由；其未敘述上訴理由者，應於上訴期間屆滿後20日
內向本院補提理由書(均須按他造當事人之人數附繕本)「切勿逕
送上級法院」。
中    華    民    國    99    年    6    月    14    日
                                書記官  林德盛
附錄本件判決論罪科刑法條：
刑法第339條：
意圖為自己或第三人不法之所有，以詐術使人將本人或第三人之
物交付者，處 5 年以下有期徒刑、拘役或科或併科 1 千元以下
罰金。
以前項方法得財產上不法之利益或使第三人得之者，亦同。
前二項之未遂犯罰之。

司法院資訊處製作；財團法人民間司法改革基金會備份。
